【裁判字號】    95,上易,1260
【裁判日期】    951207
【裁判案由】    傷害
【裁判全文】
臺灣高等法院臺中分院刑事判決        95年度上易字第1260號
上  訴  人  臺灣臺中地方法院檢察署檢察官
被      告  乙○○
                    弄24號
上列上訴人因被告傷害案件，不服臺灣臺中地方法院95年度易字
第1235號中華民國95年8月21日第一審判決 （起訴案號：臺灣臺
中地方法院檢察署95年度偵字第9019號），提起上訴，本院判決
如下：
    主  文
上訴駁回。
    事  實
一、乙○○於民國94年12月2日晚間7、8時許起 ，在台中市○○
    區○○里○○路○段775號紅螞蟻KTV飲酒消費，因細故糾紛
    ，對同在該處飲酒消費之丙○○心生不快，竟於同日晚間10
    時20分許，夥同姓名年籍不詳之成年男子5、6人，基於傷害
    他人身體之犯意聯絡，踹開丙○○消費使用之包廂房門，進
    入包廂內，共同徒手毆打並用腳猛踢丙○○之身體、頭部、
    臉部等處，見丙○○趁隙跑出該包廂，又將丙○○追趕至紅
    螞蟻KTV後方房屋內，接續毆打丙○○ ，致丙○○受有鼻表
    淺撕裂傷約2公分、臉部、後腦杓 、左手多處擦傷及鈍挫傷
    、下背痛、左耳瘀傷、右第9肋骨骨折及尾椎骨折等傷害。
二、案經丙○○訴由台中縣警察局豐原分局報請臺灣臺中地方法
    院檢察署檢察官偵查起訴。
    理  由
一、上開事實，訊據被告乙○○於警詢及偵審中坦白承認，核與
    告訴人丙○○、證人林建德於警詢、偵查中之指證，及證人
    蔡博寧於警詢證述情節相符。此外，復有中國醫藥大學附設
    醫院、行政院衛生署豐原醫院診斷證明書各 1紙附警卷可稽
    。是被告自白與事實相符，其犯行應堪認定。
二、比較新舊法：
    按行為後法律有變更者，適用行為時之法律，但行為後之法
    律有利於行為人者，適用最有利於行為人之法律，現行刑法
    第2條第1項定有明文。此規定乃與刑法第 1條罪刑法定主義
    契合，而貫徹法律禁止溯及既往原則，係規範行為後法律變
    更所生新、舊法律比較適用之準據法。是刑法第2 條本身雖
    經修正，但既屬於適用法律之準據法，本身尚無比較新舊法
    之問題 ，應一律適用裁判時之現行刑法第2條規定以決定適
    用之刑罰法律。本件涉及法律變更之部分，比較如下：
(一)、查本件被告所犯刑法第277條第1項之規定，法定刑中有專科
    罰金刑部分，而被告行為後，94年2月2日修正公布之刑法業
    於95年7月1日施行 ，其中刑法第33條第5款關於主刑罰金已
    修正為：「罰金：新台幣一千元以上，以百元計算。」與修
    正前之規定：「罰金：（銀元）一元以上。」之規定相較，
    修正後關於罰金刑之法定範圍顯已提高，應以行為時之規定
    有利於被告，故依刑法第2條第1項前段規定，本案關於刑法
    第277條第1項之法定得科罰金刑之【最低】部分，自應適用
    行為時之法律即修正前刑法第33條第 5款規定決定其罰金部
    分之法定刑。復次，被告行為後，刑法施行法第1條之1於95
    年6月14日日經以華總一義字第09500085181號令修正公布增
    訂。修正增訂之刑法施行法第1條之1規定「中華民國九十四
    年一月七日刑法修正施行後（按指九十五年七月一日），刑
    法分則編所定罰金之貨幣單位為新台幣。九十四年一月七日
    刑法修正時，刑法分則編未修正之條文定有罰金刑者，自九
    十四年一月七日刑法修正施行後，就其所定數額提高為三十
    倍。但七十二年六月二十六日到九十四年一月七日新增或修
    正之條文，就其所定數額提高為三倍。」而本件被告所犯上
    開規定有併科罰金刑，且為刑法分則編未修正之條文而定有
    罰金刑者；於刑法施行法第1條之1修正增訂前，其貨幣單位
    為銀元，罰金刑之提高標準應適用罰金罰鍰提高標準條例第
    1條之規定「依法律應處罰金、罰鍰者 ，就其原定數額得提
    高為二倍至十倍。」而再依現行法規所定貨幣單位折算新臺
    幣條例第2條規定 「現行法規所定金額之貨幣單位為圓、銀
    元或元者，以新臺幣元之三倍折算之」，比較新舊法適用之
    結果，其關於法定刑為罰金部分之提高標準之【最高部分】
    ，新舊法均無不利之情形，故依刑法第2條第1項前段規定，
    本案關於上開刑法第277條第1項罪名之法定刑罰金提高標準
    部分 ，自應適用行為時之法律即罰金罰鍰提高標準條例第1
    條及現行法規所定貨幣單位折算新臺幣條例第2條之規定。
(二)、再被告於行為時之刑法第41條第1項前段規定 ：「犯最重本
    刑為五年以下有期徒刑以下之刑之罪，而受六個月以下有期
    徒刑或拘役之宣告，因身體、教育、職業、家庭之關係或其
    他正當事由，執行顯有困難者，得以一元以上三元以下折算
    一日，易科罰金。」；又依當時有效之修正前罰金罰鍰提高
    標準條例第2條前段（現行法已刪除）規定 ，應提高原定數
    額100倍折算1日，則本件被告行為時之易科罰金折算標準，
    應以銀元100元、200元、300元即新臺幣300元、600元、900
    元折算1日。惟95年7月1日施行之修正刑法第41條第1項前段
    則規定：「犯最重本刑為五年以下有期徒刑以下之刑之罪，
    而受六個月以下有期徒刑或拘役之宣告者，得以新臺幣一千
    元、二千元或三千元折算一日，易科罰金。」經比較修正前
    後關於易科罰金折算標準之規定，以修正前之規定，較有利
    於行為人。是依刑法第2條第1項前段之規定，本件應適用被
    告行為時之修正前刑法第41條第1項前段 、修正前罰金罰鍰
    提高標準條例第2條 、現行法規所定貨幣單位折算新臺幣標
    準第2條之規定，諭知以銀元300元即新臺幣900元折算1日為
    易科罰金之折算標準。
三、核被告乙○○所為，係犯刑法第277條第1項之傷害罪。被告
    與姓名年籍不詳之成年男子間，有犯意之聯絡，行為之分擔
    ，均為共同正犯 。原審認定被告罪證明確，適用刑法第2條
    第1項前段、第28條、修正前刑法第277條第1項、第41條第1
    項前段，罰金罰鍰提高標準條例第1條前段 、修正前罰金罰
    鍰提高標準條例第2條 ，現行法規所定貨幣單位折算新臺幣
    條例第2條規定 ，並審酌被告犯罪之動機、目的、手段、犯
    罪所生之損害、犯罪後迄未與告訴人和解，態度不佳等一切
    情狀，量處有期徒刑4月，並依修正前刑法第第41條第1項前
    段規定諭知易科罰金之折算標準，其認事用法均無違誤，量
    刑亦堪稱妥適。上訴人即臺灣臺中地方法院檢察署檢察官上
    訴雖稱：原審對於共犯5、6人究為何人，未加詳查；又被告
    犯後未就民事上賠償告訴人所受損害，亦無悔意，原審判決
    量刑過輕云云。按當事人得聲請法院調查證據，而法院為發
    見真實，亦得依職權調查證據，但限於維護公平正義或對被
    告之利益有重大關係之事項為限，修正刑事訴訟法第163 條
    第1、2項定有明文。故法院固得依職權調查證據，但並無蒐
    集證據之義務。蒐集證據乃檢察官或自訴人之職責，事實審
    法院應以調查證據為其主要職責，其調查之範圍，亦以審判
    中所存在之一切證據為限，案內不存在之證據，即不得責令
    法院為發現真實，應依職權從各方面蒐集證據（最高法院91
    年度臺上字第5846號判決參照）。又按量刑輕重係屬事實審
    法院得依職權自由裁量之事項，苟已斟酌刑法第57條各款所
    列情狀而未逾越法定刑度，不得遽指為違法（最高法院72年
    度台上字第6696號、75年度台上字第7033號判例要旨參照）
    ；且在同一犯罪事實與情節，如別無其他加重或減輕之原因
    ，下級審量定之刑，亦無過重或失輕之不當情形，則上級審
    法院對下級審法院之職權行使，原則上應予尊重（最高法院
    85年度台上字第2446號裁判意旨參照）。查，原審依檢察官
    所蒐集之證據調查之結果，僅能認定被告與不詳姓名、年籍
    之成年男子5、6人共同毆打告訴人，至於該5、6人究為何人
    ，依檢察官所蒐集之證據，無從予以調查確認；又，原審審
    酌被告上開犯罪後未與告訴人和解等情狀，量處上開刑期，
    均堪稱妥適。檢察官上訴意旨以原審未詳查共犯5、6人為何
    人及量刑過輕等，指摘原判決不當，自無理由，應予駁回。
據上論結，應依刑事訴訟法第368條，判決如主文。
本案經檢察官甲○○到庭執行職務。
中    華    民    國    95    年    12   月   7       日
            刑事第八庭  審判長法  官  羅  得  村
                              法  官  張  靜  琪
                              法  官  陳  宏  卿
上列正本證明與原本無異。
不得上訴。
                              書記官  柯  孟  伶
中    華    民    國    95    年    12   月    8      日
                                                      Ａ


司法院資訊處製作；財團法人民間司法改革基金會備份。
